【裁判字號】    97,消債更,290
【裁判日期】    971013
【裁判案由】    更生事件
【裁判全文】
臺灣板橋地方法院民事裁定           97年度消債更字第290號
聲  請  人  甲○○
代  理  人  周信宏律師
上列當事人因消費者債務清理事件聲請更生，本院裁定如下：
    主  文
聲請駁回。
聲請費用由聲請人負擔。
    理  由
一、按債務人與金融機構協商成立者，不得聲請更生或清算，但
    因不可歸責於己之事由，致履行顯有重大困難者，不在此限
    ；本條例施行前，債務人依金融主管機關協調成立之中華民
    國銀行公會會員辦理消費金融案件無擔保債務協商機制與金
    融機構成立之協商，準用前項之規定，消費者債務清理條例
    第151 條第5項、第6項分別定有明文。又聲請更生或清算不
    合程式或不備其他要件者，法院應以裁定駁回之，但其情形
    可以補正者，法院應定期間先命補正，復為同條例第 8條所
    明定。
二、本件聲請意旨略以：其有不能清償債務之情事，目前債務總
    金額為1,919,145 元，消費者債務清理條例施行前，其曾依
    照中華民國銀行公會會員辦理消費金融案件無擔保債務協商
    機制，與其最大債權金融機構新竹國際商業銀行股份有限公
    司（下稱：新竹銀行）成立協商，雙方約定聲請人自民國95
    年 6月起，分100期，利率1.88%，每月10日清償13,190元直
    至全部清償為止；惟聲請人目前從事貨運業，每天上班時間
    由早上9點至晚間11點下班，因此收入才能維持在56,000 元
    ，而其除須繳交協商款項外，尚須繳交配偶名下之自用住宅
    貸款每月12,500元，及其名下之車貸每月14,280元，加上一
    家五口，因配偶須照顧分別就讀國小 2、3、4年級之子女，
    而無法工作，全家僅靠聲請人一人掙錢，實無力負擔，且當
    初之協商機制並未針對自用住宅借款、車貸貸款等進行一致
    性協商，致使其在收入有限的情況下，不得不在清償22期後
    ，於97年 4月選擇毀諾，其毀諾實具有不可歸責於己之事由
    ，懇請鈞院鑒核，賜准裁定聲請人開始更生，以維法益，毋
    任感禱等語。（見本卷第3-6、39-42頁）
三、查聲請人曾經參加中華民國銀行公會會員辦理消費金融案件
    無擔保債務協商機制，與新竹銀行成立協商，並於97年 4月
    毀諾乙節，據其提出之銀行公會協議書、無擔保債務還款計
    畫表、聯合徵信中心債權人清冊及95年協商後繳款存摺影本
    等件，分別附於本卷第24-28、43-47頁足憑，因此依首揭條
    文規定，其向本院聲請更生，須符合「不可歸責於己致履行
    顯有重大困難之事由」之要件，方為適法。
四、再聲請人以其收入不足以支應家庭全部開銷，而主張其毀諾
    協商條件有不可歸責於己事由等語，惟查，按聲請人提出之
    第一銀行綜合管理帳戶存摺（見本卷第 19-22頁），及其於
    書狀內之陳述，其每月平均約有56,000元之收入，而以前開
    金額扣除協商條件13,190元後，其仍餘有42,810元可供運用
    ，自應無不能維持基本生活之情形，況其主張每月須支付配
    偶名下自用住宅貸款12,500元，及其名下車貸每月14,280元
    致無法履行協商條件，無異於係將其收入用以購置資產，而
    不去清償其他債權，對其他債權人而言顯失公平，職此，聲
    請人毀諾協商條件自無不可歸責於己事由。
五、綜上所述，本件聲請人既無消費者債務清理條例第151 條第
    5 項但書所規定不可歸責於己之事由，依原協商條件履行亦
    非顯有重大困難，其向本院聲請更生，應屬聲請之要件不備
    ，且該欠缺又無從補正，依首揭條文之規定，自應駁回其更
    生之聲請，爰裁定如主文。
六、末者，現銀行公會已就曾經參加95年度債務協商機制毀諾之
    債務人，提供「個別協商一致性方案」使能再進行協商，而
    聲請人既有固定收入之履行能力，尚非不得與其債權人新竹
    銀行（現為渣打銀行）等銀行，再次進行解決債務之商談，
    亦得經由個別債權銀行協商程序以求適當履債。
中    華    民    國    97    年    10    月    13    日
                  民事第三庭  法  官  何君豪
上為正本係照原本作成
如不服本裁定，應於裁定送達後10日內，以書狀向本院提出抗告
，並繳納抗告費新臺幣1千元
中    華    民    國    97    年    10    月    13    日
                              書記官  黃琴茜


司法院資訊處製作；財團法人民間司法改革基金會備份。
